臺灣花蓮地方法院民事裁定　　　　　　 100年度監宣字第43號
聲　請　人　柯天賜
相　對　人　柯春德
利害關係人　柯振課
上列聲請人聲請監護宣告事件，本院裁定如下：
    主  文
宣告柯春德（男、民國○○年○月○日生、身分證統一編號：Ｚ00000
0000號）為受監護宣告之人。
選定柯天賜（男、民國○○年○○月○日生、身分證統一編號：Ｚ0000
00000號）為受監護宣告之人之監護人。
指定柯振課（男、民國○○年○○月○日生、身分證統一編號：Ｚ0000
00000號）為會同開具財產清冊之人。
聲請費用新臺幣壹仟元由受監護宣告之人負擔。
    理  由
一、本件聲請意旨略以：聲請人柯天賜之父即相對人柯春德因患
    有重度失智症，現於臺灣基督教門諾會醫療財團法人門諾醫
    院（下簡稱門諾醫院）壽豐分院失智慢性病房住院治療，日
    常生活無法自理，已不能為（受）意思表示或辨識其效果，
    為此依民事訴訟法第597 條以下之規定，聲請宣告相對人為
    受監護宣告之人，併選定聲請人為受監護宣告之人柯春德之
    監護人，利害關係人即相對人之養子、聲請人之弟柯振課為
    會同開具財產清冊之人等語。
二、按對於因精神障礙或其他心智缺陷，致不能為意思表示或受
    意思表示，或不能辨識其意思表示之效果者，法院得因本人
    、配偶、四親等內之親屬、最近一年有同居事實之其他親屬
    、檢察官、主管機關或社會福利機關之聲請，為監護之宣告
    ，民法第14條第1項定有明文。查本院於民國100年8 月15日
    在鑑定人前訊問相對人，相對人對本院提問出現僅動口但語
    焉不詳情形，有訊問筆錄在卷可稽。又據鑑定人門諾醫院身
    心科周兆平醫師之意見，認相對人曾於91年間罹患腦中風，
    恢復狀況佳，雖於97年間罹患小中風，然未明顯障礙與退化
    。但於99年4 月17日因跌倒造成顱內出血，功能開始退化，
    記性逐漸變差，說話表達能力出現困難，行動能力亦漸差。
    嗣於100年3月間出現言行混亂、失眠、幻覺等症狀，同年6
    月9 日發現有水腦症，且有失智症合併精神症狀，現於壽豐
    分院失智慢性病房住院治療。其無法自行進食、大小便失禁
    ，無法主動說話與人互動，偶爾口中可發出自言自語聲，對
    他人問話無法切題回應，對時間與地點之定向感亦缺損，思
    考內容與知覺方面則無法測知。鑑定結果為相對人因老人失
    智症狀嚴重，完全須人照顧，其精神障礙已完全不能為（受
    ）意思表示或辨識意思表示效果。此有該醫院100年8月17日
    基門醫盛字第100-0875號函暨所附精神狀況鑑定書1 份附卷
    可憑。本院綜上事證，認相對人確因精神障礙，致不能為（
    受）意思表示或辨識其效果，本件聲請，為有理由，應予准
    許，爰依法宣告相對人為受監護宣告之人。
三、次按受監護宣告之人應置監護人。又法院為監護之宣告時，
    應依職權就配偶、四親等內之親屬、最近一年有同居事實之
    其他親屬、主管機關、社會福利機構或其他適當之人選定一
    人或數人為監護人，並同時指定會同開具財產清冊之人。法
    院為前項選定及指定前，得命主管機關或社會福利機構進行
    訪視，提出調查報告及建議。監護之聲請人或利害關係人亦
    得提出相關資料或證據，供法院斟酌。又法院選定監護人時
    ，應依受監護宣告之人之最佳利益，優先考量受監護宣告之
    人之意見，審酌一切情狀，並注意下列事項：一、受監護宣
    告之人之身心狀態與生活及財產狀況。二、受監護宣告之人
    與其配偶、子女或其他共同生活之人間之情感狀況。三、監
    護人之職業、經歷、意見及其與受監護宣告之人之利害關係
    。四、法人為監護人時，其事業之種類與內容，法人及其代
    表人與受監護宣告之人之利害關係，民法第1110條、第1111
    條、第1111條之1 分別定有明文。查聲請人及利害關係人柯
    振課均為相對人之子，且聲請人有意願擔任相對人之監護人
    等情，有戶籍謄本、個人戶籍資料、親屬系統表、同意書、
    印鑑證明等件在卷可稽。又本院依職權函請花蓮縣政府委託
    社團法人花蓮縣兒童暨家庭關懷協會進行訪視，提出報告，
    據覆略以：聲請人為相對人之次子，與相對人同住多年，相
    對人於99年4 月17日因失足致顱內出血，且有重度老年失智
    症，目前癱瘓在床，現已無言語表達，與外界溝通困難，亦
    不能行動，未來生活無法自理，需他人協助。聲請人將相對
    人安置於門諾醫院壽豐分院失智慢性病房住院治療，聲請人
    隨侍在側，給予適時的陪伴與關懷，並按時繳納費用，可見
    聲請人有照顧之實。相對人育有三名子女，長子已往生多年
    ，與聲請人及三子關係親密，三子雖定居於桃園無法時常陪
    伴在旁，但仍非常關心相對人近況，亦會協助照顧相對人，
    故二名子女與相對人情感連結佳，家庭凝聚力強，能共同面
    對相對人罹病後之相關事宜。聲請人因處理相對人土地產權
    事宜而聲請本件監護宣告，表示希望盡快辦理好相對人一些
    土地相關事宜，避免因為時間延宕造成更多法律相關之困擾
    。聲請人此次聲請動機以相對人之權益及後續照顧考量，尚
    無不利相對人之情事。以相對人實際生活情況等面向評估，
    認聲請人適任為相對人之監護人，有該協會100年8月15日花
    兒家受第1000038 號函暨所附成年人之監護宣告案件訪視評
    估報告1 份在卷可考。本院參酌上揭資料，認聲請人為相對
    人之次子，而利害關係人為相對人之三子，均屬至親，且聲
    請人有照顧相對人之實，對相對人未來安養亦有規劃，而利
    害關係人與相對人關係亦屬緊密，對相對人之財產狀況應亦
    知悉，當可監督聲請人妥善運用相對人財產於其未來之安養
    照顧，因此認由聲請人負責養護及照顧相對人並管理其財產
    ，應能符合相對人之最佳利益，爰選定聲請人為相對人之監
    護人，併指定利害關係人為會同開具財產清冊之人。又依民
    法第1113條準用同法第1099條之規定，於監護開始時，監護
    人柯天賜對於受監護宣告人柯春德之財產，應會同柯振課，
    於2個月內開具財產清冊，並陳報法院，併此敘明。
四、依民事訴訟法第608條第1項裁定如主文。
中    華    民    國   100    年    8     月    26    日
                  家事法庭      法  官  吳韻馨
如不服本裁定關於選定監護人及指定會同開具財產清冊之人等部
分，應於送達後十日內向本院提出抗告狀，並繳納抗告費新臺幣
1千元；其餘關於宣告監護之部分，不得抗告。
中    華    民    國   100    年    8     月    29    日
                                書記官  陳蓮茹